【裁判字號】    90,上國,10
【裁判日期】    900731
【裁判案由】    損害賠償
【裁判全文】
臺灣高等法院民事判決  九十年度上國字第一○號
    上  訴  人  甲○○○
                乙○○
    訴訟代理人  黃天津
    被 上訴 人  台北縣瑞芳地政事務所
    法定代理人  陳明陽
右當事人間損害賠償事件，上訴人對於中華民國八十九年十二月十五日八十九年度國
字第一號第一審判決提起上訴，本院判決如左：
    主    文
上訴駁回。
第二審訴訟費用由上訴人負擔。
    事    實
甲、上訴人方面：
一、聲明：(一)原判決廢棄。(二)被上訴人應給付上訴人乙○○新臺幣（下同）二百五十
    萬元，並自訴狀送達被上訴人之翌日起至清償日止按年息百分之五計算之利息。
    (三)前項聲明如獲有利之判決，願供擔保聲請假執行。
二、陳述：除與原判決記載相同者外，補稱略以：
  (一)上訴人乙○○受讓上訴人甲○○○對被上訴人之國家賠償請求權，據此提起本件
    訴訟，核與其基於自己之國家侵權行為賠償請求權所提起之前訴台灣基隆地方法
    院八十八年度國字第四號國家賠償事件，訴訟標的並非同一，並無違反一事不再
    理原則。
  (二)地籍圖登記是土地權利登記事項；分割登記之現場測量結果是地政機關繪製重測
    後地籍圖之依據，因此現場測量結果是分割登記之原因資料之一，地籍圖登記內
    容與現場測量結果不符，即為「登記事項」與「登記原因資料」內容不符，構成
    土地法第六十八條第一項之登記錯誤。
  (三)坐落平溪鄉○○○段十分寮小段六六０之一地號土地（下稱系爭土地）總面積一
    百六十坪，按當時市價每坪一萬元之價格計算，共一百六十萬元，加計自八十三
    年一月三十一日起至起訴日八十九年三月十日止六年一個月之利息，按一般貸款
    利率年利率百分之八之複利計算，損害金額計二百五十萬元（1,600,000×（1
    ＋8﹪）＝2,500,000），依國家賠償法第二條第二項之規定，請求被上訴人如數
    賠償。
  (四)人民對國家損害賠償請求權，與人格專屬性渺不相涉，原審判決引用民法第一百
    九十五條第二項規定之法理限制本件損害賠償請求權之讓與，實有疑義。況本件
    損害賠償事件係財產上損害，與非財產上損害賠償請求權無關。
三、證據：除援用第一審所提證據外，補提土地買賣契約書為證，並聲請訊問證人潘
    進男。
乙、被上訴人方面：
一、聲明：(一)上訴駁回。(二)如受不利之判決，請准被上訴人供擔保免為假執行。
二、陳述：除與原判決記載相同者外，補稱略以：
    實地與地籍圖不符，並非土地法第六十八條第一項規定之登記錯誤。
三、證據：援用第一審所提證據。
    理    由
甲、程序方面：
一、本件被上訴人之法定代理人於民國九十年三月十五日更易為陳明陽，有台北縣政
    府派令附本院卷為證，其依法具狀聲明承受訴訟，核無不合。
二、上訴人乙○○起訴主張，上訴人甲○○○依土地法第六十八條第一項、國家賠償
    法第二條第二項規定，對於被上訴人所得請求之賠償金債權，由其受讓，據此提
    起本件訴訟，此與其先前所提台灣基隆地方法院八十八年度國字第四號請求國家
    賠償事件，是主張自己的國家賠償請求權，二者訴訟標的不同，有該案號判決書
    可參（原審卷第四三至五０頁）。因此，乙○○提出本件訴訟並無違反一事不再
    理之原則，被上訴人指陳乙○○部分之本案訴訟標的為前訴確定判決效力所及，
    尚有誤會。
乙、實體方面：
一、上訴人主張系爭土地於八十三年分割時，因被上訴人作業疏失，致土地現況位置
    與地籍圖不符，嗣上訴人間依買賣移轉系爭土地所有權登記，八十七年五月間受
    被上訴人通知始知悉錯誤情事，如依地籍圖位置，上訴人可使用之面積減少，經
    向被上訴人申請國家賠償遭拒，故上訴人甲○○○依國家賠償法第二條第二項請
    求被上訴人賠償土地價值損失二百五十萬元及法定遲延利息；上訴人乙○○於八
    十八年十二月十日自甲○○○受讓對被上訴人之請求權，故依土地法第六十八條
    第一項、國家賠償法之規定，請求被上訴人賠償同上金額等語。
二、被上訴人抗辯：上訴人分割後土地實際面積與土地登記面積或地籍圖上面積均相
    符，僅是實地與地籍圖不符，且上訴人至今仍未同意更正圖籍，並無損害等語。
三、按損害賠償之債，以有損害之發生及有責任原因之事實，並二者之間，有相當因
    果關係為成立要件。故原告所主張損害賠償之債，如不合於此項成立要件者，即
    難謂有損害賠償請求權存在，最高法院四十八年台上字第四八一號民事判例可資
    參照。上訴人主張因被上訴人作業疏失，致系爭土地現況位置與地籍圖不符一節
    ，固據提出土地分割前後地籍圖、土地所有權狀及被上訴人八七北縣瑞地二字第
    二六五０號通知函在卷為證（原審卷第十一至十五頁），並為被上訴人所不爭執
    ，堪信為真，上訴人雖主張如依地籍圖所示，系爭土地形狀及位置將有變更，可
    使用之面積勢必減少等語，然查被上訴人於發現前開疏失後，雖曾通知上訴人辦
    理釐正，但因上訴人不同意，至今尚未更正，系爭土地仍是維持八十三年間的狀
    態等情，既為上訴人所不爭執（本院九十年七月三日言詞辯論筆錄），且據證人
    即被上訴人職員潘進男結證稱被上訴人無法自行更正上開圖籍，必須經過地主同
    意才可以等語（本院九十年六月八日準備程序筆錄），則本件土地既因未經上訴
    人同意而無法釐正圖籍，目前尚維持原狀，即無上訴人所稱可使用面積減少或價
    值損失之情形，則損害既尚未發生，上訴人欲主張損害賠償，揆諸首開說明，自
    屬無據。
四、綜上所述，上訴人依國家賠償法第二條第二項及土地法第六十八條第一項之規定
    ，各請求被上訴人賠償二百五十萬元並自訴狀送達被上訴人之翌日起至清償日止
    按年息百分之五計算之利息，不應准許。其假執行之聲請自無所附麗，應併予駁
    回。原判決理由與本院雖有不同，結果則無二致，上訴意旨就此指摘原判決不當
    ，求予廢棄改判，為無理由，應予駁回。
五、本件事證已臻明確，兩造其餘攻擊防禦方法及證據資料，核與判決結果不生影響
    ，不予一一論述，併予敘明。
六、結論，本件上訴為無理由，依民事訴訟法第四百四十九條第二項、第一項、第七
    十八條、第八十五條第一項本文，判決如主文。
中      華      民      國    九十      年      七      月    三十一    日
                              民事第七庭
                                  審判長法  官  張  耀  彩
                                        法  官  王  仁  貴
                                        法  官  陳  玉  完
右正本係照原本作成。
如不服本判決，應於收受送達後二十日內向本院提出上訴書狀，其未表明上訴理由者
，應於提出上訴後二十日內向本院補提理由書狀（均須按他造當事人之人數附繕本）
上訴時應提出委任律師或具有律師資格之人之委任狀；委任有律師資格者，另應附具
律師及格證書及釋明委任人與受任人有民事訴訟法第四百六十六條之一第一項但書或
第二項（詳附註）所定關係之釋明文書影本。
中      華      民      國    九十      年      七      月    三十一    日
                                        書記官  徐  惠  莉
附註：
民事訴訟法第四百六十六條之一（第一項、第二項）：
對於第二審判決上訴，上訴人應委任律師為訴訟代理人。但上訴人或其法定代理人具
有律師資格者，不在此限。
上訴人之配偶、三親等內之血親、二親等內之姻親，或上訴人為法人、中央或地方機
關時，其所屬專任人員具有律師資格並經法院認為適當者，亦得為第三審訴訟代理人
。


司法院資訊處製作；財團法人民間司法改革基金會備份。
